臺灣花蓮地方法院刑事判決　　　　　　　 95年度易字第266號
公　訴　人　臺灣花蓮地方法院檢察署檢察官
被　　　告　寅○○
　　　　　　丙○○
共　　　同
選任辯護人　林武順律師
上列被告等因贓物案件，經檢察官提起公訴（95年度偵字第3824
號、3879號、3880號、4031號、4411號），本院判決如下：
    主  文
寅○○連續收受贓物，處有期徒刑參月，如易科罰金，以銀元參
佰元即新臺幣玖佰元折算壹日（犯罪事實一）；又收受贓物，處
有期徒刑肆月，如易科罰金，以新臺幣壹仟元折算壹日（犯罪事
實二）。應執行有期徒刑陸月，如易科罰金，以銀元參佰元即新
臺幣玖佰元折算壹日。緩刑貳年，並應向花蓮縣政府收入總存款
戶（即花蓮縣政府公庫）支付新台幣壹拾伍萬元。
丙○○均無罪。
    事  實
一、寅○○明知姓名年籍不詳之成年人數名所分別交付之車裝無
    線電各1台（分為丁○○、戊○○（2台）、乙○○及癸○○
    所有，分於附表編號1至4所示之時間、地點失竊）均屬來歷
    不明之贓物，竟基於收受贓物之概括犯意，自93年12月間某
    日起至95年6 月底某日止，於其經營位於花蓮縣鳳林鎮○○
    路○段257號之永興電器行內，連續收受各該姓名年籍不詳之
    成年人所交付之車裝無線電各1 台。嗣於95年7月4日為警搜
    索上址電器行，查得車裝無線電共5台，而查知上情。
二、寅○○於95年7月4日中午某時，明知某姓名年籍不詳之成年
    人所交付之車裝無線電共9 台（分為己○○、壬○○、庚○○、辰○○、丑○○、子○○、曾菘豪、甲○○、卯○○所
    有，分於附表編號5 至13所示之時間、地點失竊）係屬來歷
    不明之贓物，竟另起犯意，基於收受贓物之犯意，於前開電
    器行內收受之。嗣於95年7月4日為警搜索上址電器行，查得
    上開收受之車裝無線電共9台，始查獲上情。
三、案經案經己○○、壬○○、庚○○、辰○○、丑○○、子○○、辛○○、卯○○分別訴由花蓮縣警察局吉安分局、新城
    分局報告臺灣花蓮地方法院檢察署檢察官偵查起訴。
    理  由
壹、程序方面
一、按被告以外之人於審判外之言詞或書面陳述，除法律有規定
    者外，不得作為證據，刑事訴訟法第159條第1定有明文；次
    按被告以外之人於審判外之陳述，雖不符前4 條之規定，而
    經當事人於審判程序同意作為證據，法院審酌該言詞陳述或
    書面陳述作成時之情況，認為適當者，亦得為證據；當事人
    、代理人或辯護人於法院調查證據時，知有第259條第1項不
    得為證據之情形，而未於言詞辯論終結前聲明異議者，視為
    有前項之同意，同法第159條之5第1項、第2項亦定有明文。
    查公訴人以證人丁○○、戊○○、乙○○、癸○○、己○○
    、壬○○、庚○○、辰○○、丑○○、子○○、曾菘豪、甲○○、卯○○於警詢中之證述為證據，核其性質雖屬被告以
    外之人於審判外之言詞陳述，原不得為證據，惟被告簡進春
    、丙○○及辯護人均未於言詞辯論終結前聲明異議，且經本
    院審酌該言詞陳述作成時之情況，並無不當取供等不適當情
    形，揆諸前揭說明，上開證人等於警詢中之陳述應認具備證
    據能力。
貳、被告寅○○有罪部分
一、上揭事實，業據被告寅○○於本院審理中坦承不諱，經核與
    證人甲○○於警詢中、證人丁○○於警詢及偵查中、證人己○○、壬○○、庚○○、辰○○、丑○○、蕭治新、曾菘豪
    、卯○○、戊○○、癸○○、乙○○於警詢、偵查及本院中
    、證人林志中於本院中之證詞相符，並有贓物認領保管單13
    紙、本院96年1月11日、1月25日勘驗筆錄各1 份、照片共62
    幀附卷可稽，被告寅○○上開自白與事實相符，堪可採信。
    本案事證明確，被告犯行洵堪認定，應予依法論科。
二、按行為後法律有變更者，適用行為時之法律。但行為後之法
    律有利於行為人者，適用最有利於行為人之法律，刑法第 2
    條第1 項定有明文。查被告寅○○於犯罪事實一之行為後，
    刑法業於95年7月1日修正生效，自應依上開規定，為新舊法
    之比較。經查：
（一）刑法第56條連續犯之規定業經刪除，惟被告寅○○於犯罪
      事實一之犯行間有連續犯之裁判上一罪關係，依修正後刑
      法規定分論併罰之結果，將對被告產生不利之法律效果，
      是比較新舊法結果，以修正前刑法第56條連續犯之規定較
      有利於被告。
（二）關於易科罰金之折算標準部分，修正前刑法第41條第1 項
      前段規定：「犯最重本刑為5 年以下有期徒刑以下之刑之
      罪，而受6 個月以下有期徒刑或拘役之宣告，因身體、教
      育、職業、家庭之關係或其他正當事由，執行顯有困難者
      ，得以1元以上3元以下折算1 日，易科罰金。」；依修正
      前罰金罰鍰提高標準條例第2 條前段（現已刪除）規定：
      就其原定數額提高為100倍折算1日，則被告行為時之易科
      罰金折算標準，應以銀元300元折算1日，經折算為新臺幣
      後，應以新臺幣900元折算為1日。惟被告犯罪事實一行為
      後，新修正刑法第41條第1 項前段則規定：「犯最重本刑
      為5年以下有期徒刑以下之刑之罪，而受6個月以下有期徒
      刑或拘役之宣告者，得以新臺幣1千元、2千元或3 千元折
      算1 日，易科罰金。」是比較新舊法之結果，就犯罪事實
      一部份之犯行以修正前之規定較有利於被告寅○○。
（三）關於定執行刑之規定，修正前刑法第5 款規定：「數罪併
      罰，分別宣告其罪之刑，宣告多數有期徒刑者，於各刑中
      之最長期以上，各刑合併之刑期以下，定其刑期。但不得
      逾20年。」修正後刑法第51條第5 款則規定：「宣告多數
      有期徒刑者，於各刑中之最長期以上，各刑合併之刑期以
      下，定其刑期。但不得逾30年。」新舊法比較結果，以修
      正前刑法較有利於行為人，故本案應依修正前刑法第51條
      第5款規定定其應執行之刑。
（四）修正前刑法第74條第1 款緩刑之規定，業已移列為第74條
      第1項第1款，同時增列第2至第5項；且將「未曾受有期徒
      刑以上刑之宣告者」，修正為「未曾因故意犯罪而受有期
      徒刑以上刑之宣告者」，增列「故意」二字，對於本件無
      犯罪前科之被告寅○○，不生有利與否之問題，依上開刑
      法第2條第1項之規定，比較新舊法適用之結果，應適用修
      正後刑法第74條第1項第1款之規定，合此說明。
三、核被告寅○○犯罪事實一、二所為，均係犯刑法第349條第1
    項之收受贓物罪。被告寅○○於犯罪事實一中多次收受贓物
    罪之犯行，時間緊接，所犯罪名相同，顯係出於概括之犯意
    為之，為連續犯，爰依修正前刑法第56條之規定以一罪論，
    並加重其刑。被告寅○○於犯罪事實二中，以一個收受車裝
    無線電9台之行為，同時侵害被害人己○○等9人之權益，各
    觸犯收受贓物罪，屬想像競合，應以一收受贓物罪處斷。公
    訴人雖認被告於犯罪事實二中所收受之車裝無線電9 台，係
    於不同時間向不同之人收受，應為數罪併罰云云，然公訴人
    並未舉證以實其說，況上開車裝無線電共9 台係被告於同一
    時間同時收受者，業據被告於本院審理中供述明確，故公訴
    人上開認定容有誤會，本院自應予以更正。被告於犯罪事實
    一、二各別所犯收受贓物罪間，犯意各別，罪名不同，應分
    論併罰。爰審酌被告並無犯罪紀錄，有臺灣高等法院被告前
    案紀錄表1 份附卷可稽，其犯罪的動機、手段、對被害人所
    生之損害，及其犯罪後坦承犯行之態度等一切情狀，分別量
    處如主文所示之刑，並均諭知易科罰金之折算標準，且定其
    應執行之刑及易科罰金之折算標準（被告所犯各罪之易科罰
    金折算標準不同，參諸定執行刑之立法意旨，一方面為執行
    刑之便利，另方面係為被告之利益，參照臺灣高等法院暨所
    屬法院因應新修正刑法施行座談會彙編第32號提案審查意見
    ，本件自應以有利於被告之銀元300元即新臺幣900元為定應
    執行刑之易科罰金折算標準，併此敘明）。末查，被告寅○○前未曾因故意犯罪而受有期徒刑以上刑之宣告，詳如前述
    ，其犯罪後已深知悔悟，本院認其經此教訓後，當知警惕，
    應無再犯之虞，因認其所宣告之刑，以暫不執行為適當，併
    予宣告緩刑2 年，並應向花蓮縣政府支付新臺幣15萬元，以
    啟自新。至扣案之車裝無線電23台，其中如附表所示之14台
    ，為被害人己○○等人所有，自應分別發還之，其餘9 台車
    裝無線電雖為被告寅○○所有，然查無其他證據足證係被告
    寅○○犯本案所得之物品，爰不予宣告沒收，附此敘明。
參、被告丙○○無罪部分：
一、公訴意旨詳如起訴書之犯罪事實欄所載（如附件）。
二、按犯罪事實應按證據認定之，無證據不得認定犯罪事實；不
    能證明被告犯罪或其行為不罰者，應諭知無罪之判決，刑事
    訴訟法第154條第2項、第301條第1項定有明文。又認定犯罪
    所憑之證據，雖不以直接之證據為限，間接證據亦包含在內
    ，然而無論直接證據或間接證據，其為訴訟上之證明，須於
    通常一般人均不致有所懷疑，而得確信其為真實之程度者，
    始得據為有罪之認定，倘其證明尚未達於此一程度，而有合
    理之懷疑存在時，事實審法院已就其心證上理由予以闡述，
    敘明其無從為有罪之確信，因而為無罪之判決，尚不得任意
    指為違法，此有最高法院82年臺上字第163 號判決、76年臺
    上字第4986號、30年上字第816 號判例意旨可資參照。
三、公訴人認被告丙○○涉有收受贓物犯行，無非係以證人丁○○、戊○○、乙○○、癸○○、甲○○於警詢中、證人己○○、壬○○、庚○○、辰○○、丑○○、子○○、曾菘豪、
    卯○○於警詢及偵查中之證詞、贓物認領保管單共13紙、照
    片共44 幀、花蓮縣警察局花蓮縣警察局吉安分局95年7月17
    日吉警偵字第0950011674號函附之車裝無線電測試表1 份為
    其主要證據。訊據被告丙○○堅決否認有何收受贓物之犯行
    ，辯稱：永興電器行平日均由伊之丈夫即被告寅○○經營管
    理及修繕，伊只有在被告寅○○有事外出之際，幫忙看店，
    此時如果有人持車裝無線電來店要找被告寅○○修理時，伊
    都會請其等待被告寅○○回來，或請其留下聯絡方式後再由
    被告寅○○與之接洽，本案之車裝無線電並非伊所收受，且
    伊也從來不知道該車裝無線電係屬失竊之贓物等語。經查：
（一）公訴人所舉上開證據，固能證明被害人丁○○、戊○○、
      乙○○、癸○○、己○○、壬○○、庚○○、辰○○、丑
      ○○、子○○、曾菘豪、甲○○及卯○○等人所有之車裝
      無線電共14台於附表所示之時間、地點失竊，並於被告寅
      ○○經營之永興電器行中查獲，然上開失竊物為被告寅○○經營永興電器行時所收受者，已如前述，而前開證據均
      不足以證明被告丙○○知悉該車裝無線電為來路不明之贓
      物，且與被告寅○○共同收受之，故難據以認定被告丙○○確有與被告寅○○共同收受贓物之犯行。
（二）證人寅○○於本院審理中證稱：永興電器行平日係伊負責
      經營管理，丙○○平日則看顧電器行前方之檳榔攤，只有
      伊不在家時，丙○○才會幫忙看顧電器行，此時如果有人
      要送修或購買車裝無線電，丙○○會打電話叫伊回來或請
      對方下次再來，但本案查獲之車裝無線電均為伊所收受，
      收受當時丙○○並不在場，且並不知悉其為來路不明之贓
      物等語（本院卷第209、210頁），衡以被告寅○○經營之
      電器行，係以修繕電器及車裝無線電等物品為業務之一，
      亦據證人寅○○於本院審理中證述明白，則被告丙○○對
      於該電器行內同時有多台車裝無線電應無從察覺有異，故
      難僅以被告丙○○偶爾幫忙看顧電器行之行為，即認定其
      知悉被告寅○○所收受本案車裝無線電為來路不明之贓物
      ，堪信認被告丙○○對於被告寅○○收受本案車裝無線電
      ，並無犯意聯絡或行為分擔，其辯稱其並未經營系爭電器
      行，且未與被告寅○○共同收受本案查獲之車裝無線電等
      語，為真實可採。
（三）綜上，依公訴人所舉證據，固能認定本案車裝無線電為失
      竊贓物，且於被告寅○○經營之永興電器行中查獲，但尚
      難據以認被告丙○○與被告寅○○有何犯意聯絡或行為分
      擔。此外，復查無其他積極證據，足認被告丙○○有何收
      受贓物犯行，既不能證明被告丙○○犯罪，自均應為無罪
      之諭知。
據上論斷，應依刑事訴訟法第299條第1項前段、第301條第1項，
刑法第349條第1項、第55條、第41條第1項前段、第74條第1項第
1款、第2項第4款、修正前刑法第56條、第41條第1項前段、第51
條第5 款，刑法施行法第1條之1，修正前罰金罰鍰提高標準條例
第1條前段、罰金罰鍰提高標準條例第2條，現行法規所定貨幣單
位折算新臺幣條例第2條，判決如主文。
本案經檢察官孫源志到庭執行職務。
中　　華　　民　　國　　96　　年　　5 　　月　　2 　　日
　　　　　　　　      　臺灣花蓮地方法院刑事第二庭
                            審判長法  官  李 豫 雙
                                  法  官  楊 仲 農
                                  法  官  俞 秀 美
上列正本證明與原本無異。
如對本判決不服，應於送達後10日內，向本院提出上訴狀（應抄
附繕本）告訴人或被害人如對於本判決不服者，應具備理由請求
檢察官上訴，其上訴期間之計算係以檢察官收受判決正本之日期
為準。
                                  書記官
中　　華　　民　　國　　96　　年　　5 　　月　　4 　　日
附錄本判決論罪之法律條文：
中華民國刑法第349條第1項：
收受贓物者，處三年以下有期徒刑、拘役或五百元以下罰金。
